---
title: "Por definir xd"
author: "Contreras Valeria, Guillén David, Zamora Samuel, Morales Andrés"
date: "Junio del 2024"
output: 
  pdf_document:
    toc: TRUE
    toc_depth: 2
fontside: 11pt
lang: Es-es
---

```{r Bliblioteca, include=FALSE}
#Paquetes a utilizar
library(tinytex)
library(DBI)
library(RSQLite)

#BBDD
futbol <- dbConnect(SQLite(), dbname = "Fútbol Europeo BBDD.sqlite")
print(futbol)

#Tablas de la BBDD
#vista_1 <- "SELECT * FROM Divisiones"
#Divisiones <- dbGetQuery(futbol, vista_1)
#vista_2 <- "SELECT * FROM Partidos"
#Partidos <- dbGetQuery(futbol, vista_2)

#Variables
goles_athletic_local <- dbGetQuery(futbol, 
"SELECT Fecha, Team_Local, Goles_Local, Goles_Visitante, Team_Visitante, Ganador, Temporada 
  FROM Partidos 
	WHERE Cod_Division='SP1' AND Team_Local='Ath Bilbao'")
goles_athletic_visitante <- dbGetQuery(futbol, 
"SELECT Fecha, Team_Local, Goles_Local, Goles_Visitante, Team_Visitante, Ganador, Temporada 
  FROM Partidos 
	WHERE Cod_Division='SP1' AND Team_Visitante='Ath Bilbao'")

l_1718 <- goles_athletic_local[c(39:76), c("Goles_Local", "Goles_Visitante", "Ganador", "Temporada")]
v_1717 <- goles_athletic_visitante[c(39:76), c("Goles_Local", "Goles_Visitante", "Ganador", "Temporada")]
#g1718l <- goles_athletic_local[c(39:76), c("Goles_Local", "Goles_Visitante", "Ganador", "Temporada")]
#g1718v <- goles_athletic_visitante[c(39:76), c("Goles_Local", "Goles_Visitante", "Ganador", "Temporada")]
Lugar <- c("Local", "Local", "Local", "Visitante", "Visitante", "Visitante")
Ganador <- c("L", "V", "E", "L", "V", "E")
Frecuencia <- c(15, 7, 16, 19, 8, 11)
Temporada <- c("2018-19", "2018-19", "2018-19", "2017-18", "2017-18", "2017-18")
atletic_1718 <- data.frame(Lugar, Ganador, Frecuencia, Temporada)

#g17l <- goles_athletic_local[c(58:76), c("Goles_Local", "Goles_Visitante", "Ganador", "Temporada")]
#g17v <- goles_athletic_visitante[c(58:76), c("Goles_Local", "Goles_Visitante", "Ganador", "Temporada")]
#g18l <- goles_athletic_local[c(39:57), c("Goles_Local", "Goles_Visitante", "Ganador", "Temporada")]
#g18v <- goles_athletic_visitante[c(39:57), c("Goles_Local", "Goles_Visitante", "Ganador", "Temporada")]

#"laliga_17-18" <- dbGetQuery(futbol, "SELECT * FROM laliga_2017_2018")
```

\pagebreak
# Planteamiento del Problema

 Tenemos 2 variables cuantitativas: goles hechos por el quipo local, goles hechos por el equipo visitante.  
 A esto se le puede dar otro enfoque si nos concentramos en un equipo en específico y dándole seguimiento, se puede ver como goles que han metido y goles que le han hecho, partido a partido en la liga que han participado.

 Un estudio curioso es medir su rendimiento en las ligas con base en sus goles. Pero no solo limitándonos a los goles. Se sabe que para un equipo hay muchísimas razones por las cuales su rendimiento no es el más óptimo, queremos adentrarnos algunos. Encontramos que: 
  
* Los equipos X de la liga XA y Y de la liga YB nos llamó la atención por su cambio de entrenador en las temporadas X0 y Y0 respectivamente.

* El equipo Z de la liga ZC a partir de la temporada Z0 tuvo una inyección de dinero importante, por lo tanto, ficharon nuevos jugadores.
  
 Evaluaremos el rendimiento por: el cambio de entrenador; Antes y después de la inyección de dinero; juegos como local y visitante por separados.  
 Estas serán las variables a consideración del estudio de la siguiente investigación.

# Cambio de Entrenador

```{r}
ggplot()
```


# Bibliografía

1) https://www.transfermarkt.es/laliga/trainerwechsel/wettbewerb/ES1/plus/?saison_id=2018

2) https://www.transfermarkt.es/laliga/trainerwechsel/wettbewerb/ES1/plus/?saison_id=2017

3) https://www.transfermarkt.es/laliga/trainereffekt/wettbewerb/ES1/plus/?saison_id=2018&spiele=15
